臺灣高等法院臺中分院民事判決
110年度再易字第24號
再審原告    黃啓長  
再審被告    臺灣彰化地方法院

法定代理人  邱志平  
上列當事人間國家賠償事件，再審原告對於民國110年3月10日本
院110年度上國易字第4號確定判決，提起再審之訴，本院不經言
詞辯論，判決如下：
    主  文
再審之訴駁回。
再審訴訟費用，由再審原告負擔。
    理  由
一、按民事訴訟法第496條第1項第1款所謂適用法規顯有錯誤， 
     係指確定判決所適用之法規，顯然不合於法律規定，或與 
     司法院現尚有效及大法官會議之解釋，或本院尚有效之判 
     例，顯然違反者而言，並不包括漏未斟酌證據、認定事實 
     錯誤、取捨證據失當、判決不備理由及在學說上諸說併存 
     致發生法律上見解歧異等情形在內（最高法院60年台再字 
     第170號、63年台上字第880號判例意旨參照）。又民事訴 
     訟法第496條第1項第13款所謂當事人發見未經斟酌之證物 
     或得使用該證物，係指前訴訟程序事實審之言詞辯論終結 
     前已存在之證物，因當事人不知有此，致未經斟酌，現始 
     知之者而言，即須當事人在客觀上確不知該證物存在致未 
     斟酌現始知之，或依當時情形有不能檢出該證物者，始足 
     當之。
二、本件再審意旨略以：本院110年度上國易字第4號確定判決  
    （下稱原確定判決）引用國家賠償法第2、13條之規定，駁 
     回再審原告之上訴，維持臺灣彰化地方法院109年度國字第
      6號駁回再審原告訴請再審被告國家賠償之判決，有民事
訴      訟法第496條第1款、第2款、第9款、第10款等再審事由
。      另彰化縣警察局員林分局○○派出所所長黃○湖確曾以「 
     中指」指向再審原告，原確定判決所引用員林分局函文之 
     用詞及判決理由稱：「彰化地院斟酌全辯論意旨及調查證 
     據結果，認定上訴人所主張黃○湖、藍○賢之言行，縱然   
   為真，但依照一般人社會通念，關於插腰及以手比向上訴   
   人之動作」等詞顯係虛偽，且事實就是事實何來「縱然為   
   真」。又一般社會通念以中指指向他人或出示中指已達侵   
   害人民的權利，並非僅個人感觀。於前案即再審原告訴請   
   彰化縣警察局國家賠償事件（業經臺灣彰化地方法院108年  
    度彰國簡字第1號、108年度國簡上字第1號判決再審原告敗 
     訴確定）二審審理時，再審原告已有提出光碟及譯文，原 
     確定判決未予勘驗，亦有民事訴訟法第496條第1項第13款 
     規定之再審事由。此外，再審原告於前案請求彰化縣警察 
     局國家賠償事件已聲請調查○○所的通話記錄及113單位通  
    話記錄，法官未依法調查，於執行職務有違背，原確定判  
    決與事實不符，使再審原告精神快崩潰，侵害人民之自由  
    及權利，自符合國家賠償法第2條所規定國家賠償之要件， 
     原確定判決未將再審原告全部主張一一論列說明等情，為 
     此提起本件再審云云。
三、按對於有審判職務之公務員，因執行職務侵害人民自由或  
    權利，欲請求該公務員所屬之機關賠償損害時，國家賠償  
    法第13條既特別規定，須該公務員就參與審判或追訴案件  
    犯職務上之罪，經判決有罪確定者，始得為之，自不能僅  
    依國家賠償法第2條第2項規定，請求該有審判職務之公務  
    員所隸屬機關賠償其所受損害。本件再審原告訴請國家賠  
    償之對象即再審被告乃職司審判職務之國家機關，自應以  
    該法院職司審判之法官就其參與審判之案件犯職務上之罪  
    ，經判決有罪確定為要件，而本件再審原告從未主張並舉  
    證證明承辦前案即再審原告訴請彰化縣警察局國家賠償事  
    件之法官就其參與審判犯職務上之罪經有罪判決確定，則  
    其起訴主張再審被告應負國家賠償責任，自可認其訴在法  
    律上顯無理由。原確定判決據此依民事訴訟法第463條之規 
     定，準用同法第249條第2項之規定，不經言詞辯論，逕以 
     判決駁回再審原告之上訴，顯難認有民事訴訟法第496條第
      1款適用法規顯有錯誤，或同條第2款判決理由與主文顯有
      矛盾之違法可言。又原確定判決既係依據再審原告在第一
      審所訴之事實並依其在第二審提出之書狀所主張之事實，
      為其判決之基礎，並未另行調查證據而為事實之認定，自
      無所用證物係偽造變造、證人之證言為虛偽陳述，或有何
      新發現未經斟酌或得使用之證據可言，故再審原告主張原
      確定判決有民事訴訟法第496條第9款、第10款、第13款所
      規定之再審事由云云，顯無理由。爰依民事訴訟法第502
條      第2項之規定，不經言詞辯論，逕予判決駁回。
四、據上論結，本件再審之訴顯無再審理由，依民事訴訟法第50
    2條第2項、第78條，判決如主文。
中　　華　　民　　國　　110 　年　　5 　　月　　21　　日
        　　    民事第八庭    審判長法　官  杭起鶴
　　　　　　　　　　　　　　        法　官  羅智文
　　　　　　　　　　　　　　　      法　官  吳國聖
正本係照原本作成。
不得上訴。
                                    書記官  陳文琴

中　　華　　民　　國　　110 　年　　5 　　月　　21　　日